【裁判字號】    95,上訴,1838
【裁判日期】    951211
【裁判案由】    違反槍砲彈藥刀械管制條例
【裁判全文】
臺灣高等法院高雄分院刑事判決        95年度上訴字第1838號
上  訴  人
即  被  告  甲○○
指定辯護人  吳剛魁律師
上列上訴人因違反槍砲彈藥刀械管制條例案件，不服臺灣高雄地
方法院95年度訴字第1466號中華民國95年8 月31日第一審判決（
起訴案號：臺灣高雄地方法院檢察署95年度偵字第3450號），提
起上訴，本院判決如下：
    主  文
上訴駁回。
    事  實
一、甲○○明知未經許可，不得持有槍枝、子彈，竟於民國94年
    7 月下旬某日，在高雄市○○區○○路與海邊路口舍PUB
    ，以新台幣（下同）50,000元之代價，向姓名年籍不詳綽號
    「阿財」之男子購入具有殺傷力仿BERETTA 廠92FS型半自動
    手槍所製造之改造手槍1 枝（槍枝管制編號0000000000號）
    ，及供上述手槍用具殺傷力制式子彈12顆，未經許可而持有
    之。嗣於95年1 月18日1 時50分許，甲○○為向朋友炫耀，
    乃將上述手槍及子彈攜出，藏於向不知情之鄭銘勳借用之車
    牌號碼8389-FB 自用小客車上，甲○○駕駛該自用小客車途
    經高雄市○○區○○路與福德路口前，因違規紅燈右轉，為
    警方攔檢查獲，並扣得上開具殺傷力之改造手槍1 支（含彈
    匣1 個）、具殺傷力之制式子彈12顆（其中7 顆已因鑑驗試
    射而滅失，餘5 顆）。
二、案經高雄市政府警察局刑事警察大隊移送臺灣高雄地方法院
    檢察署檢察官偵查起訴。
    理  由
壹、證據能力部分：
一、按被告之自白，非出於強暴、脅迫、利誘、詐欺、疲勞訊問
    、違法羈押或其他不正之方法，且與事實相符者，得為證據
    ；刑事訴訟法第156 條第1 項定有明文。查上揭事實，業經
    上訴人即被告甲○○（下稱被告）於原審及本院審理中坦承
    不諱，且核與事實相符，詳如下述，依上開規定，自得為證
    據。
二、按法院或檢察官得囑託醫院、學校或其他相當之機關、團體
    為鑑定，或審查他人之鑑定，並準用第203 條至第206 條之
    1 之規定；鑑定之經過及其結果，應命鑑定人以言詞或書面
    報告；刑事訴訟法第208 條第1 項前段、第206 條第1 項分
    別定有明文。經法院、檢察官囑託相當之機關為鑑定後，經
    鑑定人以書面報告其鑑定之結果者，即屬刑事訴訟法第159
    條第1 項所謂之「法律有規定者」，不受該條項規定「不得
    作為證據」之限制。又刑事訴訟法第208 條第1 項前段，對
    於法院或檢察官囑託相當之機關為鑑定之情形，僅規定：「
    準用第203 條至第206 條之1 之規定」，至於刑事訴訟法第
    202 條有關「鑑定人應於鑑定前具結」之規定，則不在準用
    之列。故於法院或檢察官囑託相當之機關為鑑定，而該受囑
    託機關以書面報告鑑定結果之情形，既非屬依法應具結者，
    則刑事訴訟法第158 條之3 有關：「證人、鑑定人依法應具
    結而未具結者，其證言或鑑定意見，不得作為證據」之規定
    ，於此即無適用餘地。查本件臺灣高雄地方法院檢察署檢察
    官及臺灣高雄地方法院囑託內政部警政署刑事警察局，分別
    就扣案之改造手槍及子彈是否具有殺傷力予以鑑定，該局已
    分別出具鑑定書，且就鑑定之過程、依據及結論詳予記載，
    上開鑑定書自得作為證據。
貳、實體方面：
一、上揭持有改造手槍及制式子彈之事實，業據被告於警詢、檢
    察官偵查、原審審理及本院審理中坦承不諱，而扣案之手槍
    及子彈，經送請內政部警政署刑事警察局鑑定結果認為：送
    鑑改造義大利92手槍1 枝（槍枝管制編號0000000000號），
    依性能檢驗法鑑定，係由仿BERETTA 廠92FA半自動手槍所製
    造之槍枝，換裝土造金屬槍管而成，機械性能良好，可擊發
    適用子彈，認具殺傷力；且依試射法鑑定，經實際填裝適用
    子彈試射結果，測得彈頭（直徑約9MM 、重約5.6 克）之發
    射速度為每秒216 公尺，計算其動能為130.64焦耳。至於送
    鑑子彈12顆，其中8 顆（試射3 顆），認係口徑9MM （9 ×
    19MM）之制式子彈；另4 顆係口徑9MM （9 ×19MM）之制式
    子彈，經檢視，底火皿均具撞擊痕跡，經實際試射，均可擊
    發，認均具殺傷力；有該局95年2 月15日刑鑑字第09500113
    57號槍彈鑑定書、95年6 月27日刑鑑字第950085482 號函覆
    鑑定結果在卷可稽（偵卷第21至第23頁、原審卷第26頁）。
    故上述之改造手槍及子彈，係分屬槍砲彈藥刀械管制條例第
    4 條第1 款、第2 款所稱之槍砲、彈藥無誤。復有上述改造
    手槍及制式子彈扣案可資佐證，故被告之自白，應與事實相
    符，足堪採信，本件事證明確，被告犯行，洵堪認定。
二、核被告所為，係犯槍砲彈藥刀械管制條例第8 條第4 項未經
    許可持有可射發金屬或子彈具殺傷力之槍砲罪，及第12條第
    4 項之未經許可持有具殺傷力之子彈罪。被告同時持有改造
    手槍及制式子彈，係以一行為觸犯二罪名，為想像競合犯，
    應依刑法第55條前段之規定，從一重論以槍砲彈藥刀械管制
    條例第8 條第4 項未經許可持有其他可發射子彈具有殺傷力
    之槍砲罪。按行為後法律有變更者，何者為最有利於行為人
    之法律，應就有關犯罪構成要件及刑之加重或減輕等一切情
    形，綜合全部罪刑之結果而為比較適用。本件被告違反槍砲
    彈藥刀械管制條例部分犯行併科罰金，雖依新修正刑法最低
    度罰金刑部分，對被告較為不利，然此部份乃可預期之不利
    ，相較於被告經諭知罰金刑易服勞役部分，適用新法應屬係
    立即可實現之有利，經綜合比較，自以全部適用新法對被告
    較為有利（按罰金刑部分：94年2 月2 日修正，於95年7 月
    1 日施行之刑法第33條第5 款規定：「罰金：新臺幣1,000
    元以上，以  百元計算之」；而被告行為時之刑法第33條則
    規定：「罰金：1 元以上」，此部份以行為時之法律有利於
    被告。又易服勞役部分：被告行為時之刑法第42條第2 項前
    段規定：「易服勞役以1 元以上3 元以下折算1 日」；又行
    為時之易服勞役折算標準，業據修正前罰金罰鍰提高標準條
    例第2 條前段規定，就其原定數額提高為100 倍折算1 日，
    則本件被告行為時之易服勞役折算標準，應以銀元100 元以
    上300 元以下折算1 日，即新台幣300 元以上900 元以下折
    算1 日。惟95年7 月1 日修正公布施行之刑法第42條第3 項
    前段規定：「易服勞役以新台幣1000元、2000元或3000元折
    算1 日」，則比較修正前後之易服勞役折算標準，以修正後
    之規定較有利於被告，應依刑法第2 條第1 項後段規定，適
    用修正後之刑法第42條第3 項前段規定，定其折算標準）。
三、原審因而適用槍砲彈藥刀械管制條例第8 條第4 項、第12條
    第4 項、刑法第11條前段、第2 條第1 項但書、第55條、第
    42條第2 項、第38條第1 項第1 款，並審酌被告未經許可持
    有具殺傷力之改造手槍1 枝、子彈12顆，影響社會治安不淺
    ，惟念被告年輕識淺，一時失慮，偶罹刑章，犯後坦承犯行
    ，態度尚佳，且未持之以犯罪等一切情狀，量處有期徒刑3
    年6 月及併科罰金新臺幣200,000 元，並就科處罰金部分，
    依修正後之刑法第42條第2 項之規定，併予諭知罰金易服勞
    役之折算標準，即以新臺幣1,000 元折算壹日。扣案具有殺
    傷力之改造手槍1 枝（含彈匣1 個，槍枝管制編號00000000
    00號）及制式子彈5 顆（扣案12顆，經送鑑定試射7 顆，餘
    5 顆），分別屬槍砲彈藥刀械管制條例第4 條第1項 第1 款
    、第2 款所定未經許可不得持有之違禁物，應依刑法第38條
    第1 項第1 款之規定，併予宣告沒收。至於扣案經試射之制
    式子彈7 顆，因試射擊發後非屬違禁物，爰均不予宣告沒收
    ，經核原判決其認事用法，核無不合，量刑亦屬允當。被告
    上訴意旨雖以量刑過重，被告心未臻成熟，不諳法律，犯後
    坦承，未曾狡辯，有情堪憫恕之情形，請求依刑法第59條予
    以減刑刑云云。惟刑法第59條之酌量減輕其刑，必須犯罪另
    有其特殊之原因與環境等等，在客觀上足以引起一般同情，
    認為即予宣告法定最低刑期猶嫌過重者，始有適用。質言之
    ，法院依該條為裁判上減輕其刑者，應審酌是否符合相當及
    比例原則條件，方稱相當。查被告購入槍彈之目的，係出於
    向朋友炫耀，甚至有攜帶外出之舉，核其情節，客觀上實不
    足以引起一般人之同情而確可憫恕。況被告所犯之未經許可
    持有其他可發射子彈具有殺傷力之槍砲罪，其法定最低度本
    刑為有期徒刑3 年，原審對被告量處有期徒刑3 年6 月，應
    已考量被告本案犯罪之動機、手段及態度等情狀，作為法定
    刑內從輕科刑之標準，被告仍執前詞，指摘原判決量刑不當
    而請求減輕，並無理由，應予駁回。
據上論斷，應依刑事訴訟法第368條，判決如主文。
本案經檢察官蔡國禎到庭執行職務。
中    華    民    國    95    年    12    月    11    日
                  刑事第五庭    審判長法  官  曾永宗
                                      法  官  任森銓
                                      法  官  王伯文
以上正本證明與原本無異。
如不服本判決應於收受本判決後10日內向本院提出上訴書狀，其
未敘述上訴理由者，並得於提起上訴後10日內向本院補提理由書
狀（均須按他造當事人之人數附繕本）「切勿逕送上級法院」。
中    華    民    國    95    年    12    月    11    日
                                      書記官  張明賢
附錄本判決論罪科刑法條：
槍砲彈藥刀械管制條例第8 條
未經許可，製造、販賣或運輸鋼筆槍、瓦斯槍、麻醉槍、獵槍、
空氣槍或第4 條第1 項第1 款所定其他可發射金屬或子彈具有殺
傷力之各式槍砲者，處無期徒刑或5 年以上有期徒刑，併科新臺
幣1 千萬元以下罰金。
未經許可，轉讓、出租或出借前項所列槍枝者，處5 年以上有期
徒刑，併科新臺幣1 千萬元以下罰金。
意圖供自己或他人犯罪之用，而犯前二項之罪者，處無期徒刑或
7 年以上有期徒刑，併科新臺幣1 千萬元以下罰金。
未經許可，持有、寄藏或意圖販賣而陳列第1 項所列槍枝者，處
3 年以上10年以下有期徒刑，併科新臺幣700 萬元以下罰金。
第1 項至第3 項之未遂犯罰之。
槍砲彈藥刀械管制條例第12條
未經許可，製造、販賣或運輸子彈者，處1 年以上7 年以下有期
徒刑，併科新台幣500 萬元以下罰金。
未經許可，轉讓、出租或出借子彈者，處6 月以上5 年以下有期
徒刑，併科新台幣300 萬元以下罰金。
意圖供自己或他人犯罪之用，而犯前二項之罪者，處3 年以上10
年以下有期徒刑，併科新台幣700 萬元以下罰金。
未經許可，持有、寄藏或意圖販賣而陳列子彈者，處5 年以下有
期徒刑，併科新台幣300 萬元以下罰金。
第1 項至第3 項之未遂犯罰之。


司法院資訊處製作；財團法人民間司法改革基金會備份。
